【裁判字號】    89,交易,219
【裁判日期】    900227
【裁判案由】    過失傷害
【裁判全文】
臺灣板橋地方法院刑事判決                        八十九年度交易字第二一九號
    公  訴  人  臺灣板橋地方法院檢察署檢察官
    被      告  甲○○
右列被告因過失傷害案件，經檢察官提起公訴（八十九年度偵字第三二一三號），本
院判決如左：
    主  文
甲○○從事業務之人，因業務上之過失傷害人，處有期徒刑月，如易科罰金以佰
元折算壹日。
    事  實
一、甲○○為舞獅團教練，平日駕駛汽車附載成員及工具至各處表演舞獅，以駕駛為
    附隨義務之人，於民國八十七年十一月十七日上午十一時許，駕駛其所承租之Ｃ
    Ｔ─九五０一號自用小貨車附載舞獅團成員，沿臺北縣三重市○○路，由三重往
    士林方向行駛，途經自強路五段三號前，本應注意車前狀況及兩車併行之間隔，
    暨超車時應與前車左側保持半公尺以上之距離越過，而當時為晴天之上午，該路
    段視距良好，為乾燥、平坦、無缺陷、無障礙物之柏油路面，其意識清楚，所駕
    車輛機件正常，並無不能注意之情事，竟疏於保持安全間隔，亦未採取必要之安
    全措施，即貿然超越同向右前方由丁○○騎乘之ＥＦＰ－九０八號輕型機車，使
    丁○○之機車左前端腳踏板處遭甲○○駕駛之自用小貨車右前側擦撞，因此失控
    倒地，丁○○因此受有頭面部挫傷、左側跟關節挫傷、左側下肢撕裂傷等傷害。
二、案經丁○○訴由臺北縣警察局三重分局報請臺灣板橋地方法院檢察署檢察官偵查
    起訴。
    理  由
一、訊據被告甲○○矢口否認有何前揭過失傷害之犯行，辯稱：我並未感覺有擦撞到
    被害人之機車，是後坐的人喊說撞到人，才下車查看，聽後座的人說是告訴人倒
    車時自己撞到我的車子云云。惟查右揭事實，業據告訴人指訴綦詳，並有警製道
    路交通事故報告表、診斷證明書各一紙、現場及車損、受傷照片共二十幀附卷可
    稽。另就被告辯稱後座乘客對於本件車禍之觀察乙節，證人丙○○到庭雖附和被
    告之辯詞：證稱：「我坐在前座，看見告訴人騎機車從騎樓要倒出來，車尾碰到
    小貨車後面，機車就倒下去，當時我向後面的人說話，所以我看到這情形。」等
    語（見本院九十年一月十五日訊問筆錄），惟證人乙○○到庭證稱：「被告是舞
    獅團教練，當時我們開車要到候選人服務處舞龍舞獅，我坐在車上，看見機車前
    輪及左側車身碰到小貨車右前側，當時車子很多，車輛走走停停，二車可能是距
    離太近差撞到，事後我送告訴人到醫院。」等語（見本院九十年一月十五日訊問
    筆錄），以上二位證人所述之情節已非一致。又依前開車損及受傷照片所示，告
    訴人騎乘機車之左側腳踏板處受損，且告訴人左腳受傷，倘告訴人牽騎機車倒退
    時自行撞及被告車輛，何以機車後側並無毀損，而機車左側受損甚巨？被告所辯
    ，有違常情，堪認被告駕駛自用小貨車超車時，其右側車身擦撞告訴人騎乘機車
    之左側踏板及左腳，證人乙○○之上開證詞較為可採。綜上，本件因被告超車時
    疏未注意保持安全間隔，並採取必要之安全措施因而肇事，被告所辯無非卸責之
    詞，不足採信。
二、按汽車行駛時，駕駛人應注意車前狀況及兩車併行之間隔，隨時採取必要之安全
    措施，於超車時應與前車保持半公尺以上之間隔超越，道路交通安全規則第九十
    四條第三項、第一百零一條第五款後段分別定有明文，被告駕駛汽車自應注意遵
    守前開規定，而事故發生時為晴天之上午，該路段視距良好，為乾燥、平坦、無
    缺陷、無障礙物之柏油路面，為警製道路交通事故報告表所明載，被告自承其意
    識清楚，所駕車輛機件正常，並無不能注意之情形，竟疏未注意保持安全間隔並
    採取必要之安全措施，即貿然超車肇事，就本件事故之發生即有過失，其行為與
    告訴人丁○○被撞受傷間復有相當之因果關係，自應負過失罪責。是本件事證明
    確，被告犯行堪以認定，應依法論科。
三、次按刑法上所謂業務，係指個人基於其社會地位繼續反覆所執行之事務，其主要
    部分之業務，固不待論，即為完成主要業務所附隨之準備工作與輔助事務，亦應
    包括在內（最高法院八十一年度臺上字第一二二四號判決可資參照）。被告為舞
    獅團教練，肇事當時駕駛其所承租之自用小貨車（見偵查卷第五頁正面及第二十
    頁背面），欲往選舉候選人競選總部從事舞獅表演，為被告供明在卷，足見被告
    平日駕駛車輛載運成員及工具進行舞獅表演，即係以駕駛車輛為附隨義務之人，
    核其所為，係犯刑法第二百八十四條第二項前段之業務過失傷害罪。另被告行為
    後，刑法第四十一條已於九十年一月十日修正公布、自同月十二日起施行，將短
    期自由刑得易科罰金適用範圍之法定最重本刑上限由有期徒刑三年以下提高至五
    年以下，本案被告所犯罪名之法定最重本刑原為有期徒刑三年以下，適用新法對
    於行為人並無不利，自應據以裁判。爰審酌被告之素行、智識程度、肇事之過失
    程度及犯後猶飾詞巧辯，迄未賠償告訴人損害，尚乏悛悔實據之犯後態度暨告訴
    人所受傷害等一切情狀，量處如主文所示之刑，並諭知易科罰金之折算標準，以
    示懲儆。
據上論斷，應依刑事訴訟法第二百九十九條第一項前段、刑法第二百八十四條第二項
前段、第二條第一項前段、第四十一條第一項前段、罰金罰鍰提高標準條例第一條前
段、第二條，判決如主文。
本案經檢察官張云琦到庭執行職務。
中      華      民      國       九十       年     二     月   二十七   日
                                      臺灣板橋地方法院交通法庭
                                          法  官  侯  志  融
右正本證明與原本無異
如不服本判決應於送達後十日內向本院提出上訴狀
                                          書記官  陳  淑  芳
中      華      民      國       九十       年     三     月     五     日
【附錄本案所犯法條全文】
刑法第二百八十四條
因過失傷害人者，處六月以下有期徒刑、拘役或五百元以下罰金。致重傷者，處一年
以下有期徒刑、拘役或五百元下罰金。
從事業務之人，因業務上之過失傷害人者，處一年以下有期徒刑、拘役或一千元以下
罰金。致重傷者，處三年以下有期徒刑、拘役或二千元以下罰金。


司法院資訊處製作；財團法人民間司法改革基金會備份。
